---
title: "Algoritma FP Growth dan Algoritma Apriori dengan R"
author: "Mira Zayan-Institut Teknologi Statistika dan Bisnis Muhammadiyah"
date: "`r Sys.Date()`"
output: 
  html_document:
    theme: flatly
    higlight: zenburn
    toc: true
    toc_float:
      collapsed: true
    df_print: paged
bibliography: references.bib
---

```{=html}
<style>
body{
text-align: justify}
</style>
```
```{r setup, include=FALSE}
knitr::opts_chunk$set(echo = TRUE)
```

# 1. Algoritma FP Growth
  Algoritma Frequent Pattern Growth (FP-Growth) adalah salah satu alternatif algoritma yang dapat digunakan untuk menentukan himpunan data yang paling sering muncul (frequent itemset) dalam sebuah kumpulan data. FP-Growth dapat menemukan frekuensi itemset dengan hanya sedikit mengakses pada database aslinya, dan pendekatannya adalah yang paling efisien. (Wiyana,2018)

 Algoritma FP-Growth merupakan pengembangan dari algoritma Apriori. Algoritma FP-Growth  dapat menghindari permasalahan jika jumlah calon itemset nya terlalu besar. FP-Growth menggunakan konsep pembangunan tree dalam pencarian frequent itemset. Hal tersebut yang menyebabkan algoritma FP-Growth lebih cepat dari algoritma Apriori. Dengan menggunakan FP-Tree, algoritma FP-Growth dapat langsung mengekstrak frequent itemset dari FP-Tree. Penggalian itemset yang frequent dengan menggunakan algoritma FP-Growth akan dilakukan dengan cara membangkitkan struktur data tree. (Erwin, 2009)
 
  Kesimpulan : Algoritma FP-Growth adalah perhitungan alogaritma untuk menampilkan item/data yang paling sering muncul dengan konsep tree (FP-Tree) untuk menentukan frekuensi item terbanyak.


# 2.Eksperimen Alogaritma FP Growth
## 2.1 Library

```{r warning=FALSE}
library(readr)
df1 <- read_csv("store_data.csv")
df1
```
## 2.2 Memanggil Library

```{r}
library(Matrix)
library(arules)

df2 = read.transactions("store_data.csv",sep=",",rm.duplicates=TRUE)
```
## 2.3 Memanggil Data


```{r}
table = as(df2,"transactions")
table
```

## 2.4 Menampilkan data sebagai Transaksi

```{r}
read.transactions(file = "store_data.csv",
                  format = "single",
                  sep = "\t",
                  cols = c(1,2),
                  skip = 1)
```
Penjelasan dari baris kode diatas

File: Parameter lokasi file yang bisa berasal dari url di web satau lokal. Pada contoh ini dibaca file data_transaksi.txt
data_transaksi.txt: lokasi dan nama file dataset. Jika lokasi file dan aplikasi R terdapat di komputer lokal Anda, maka gantilah dengan lokasi file di lokal. Misalkan c:_transaksi.txt

format: Format bisa “single” atau “basket”. “single” artinya tiap item transaksi dituliskan terpisah baris demi baris, dan ini cocok dengan format dari file yang digunakan. “basket” artinya seluruh item per transaksi ditulis per baris.

sep: separator character atau karakter pemisah antar kolom, untuk file ini karakter pemisahnya adalah tab atau dalam notasi di R ditulis dengan ".

cols: indeks dari kolom-kolom yang digunakan. Untuk format single maka kolom harus dua saja, kolom pertama adalah kode transaksi sedangkan kolom kedua menunjukkan item transaksi. Penulisan c(1,2) pada contoh kita artinya kolom pertama dan kedua yang kita gunakan.

skip: jumlah baris yang dilewati sebelum mulai membaca data. Untuk dataset kita, baris pertama adalah header dan tidak diperlukan, jadi kita masukkan 1 sebagai input.

Penjelasan dari output kode diatas:

transactions in sparse format: Ini artinya transaksi dalam bentuk sparse (tersebar). Ini mungkin akan lebih jelas ketika divisualiasikan dalam bentuk matriks.
2718 transactions (rows): dataset kita secara total memiliki 2718 transaksi. Ada informasi rows atau baris disini, ini bukan berarti data kita ada 2718 baris di file yang digunakan. Karena pada kenyataannya, file memiliki baris data / distinct.
2720 items (columns): dataset secara total memiliki 2720 item unik.


## 2.5 Menampilkan Daftar item Transaksi

Item-item yang terdapat pada objek transactions dapat dilihat pada komponen itemInfo dengan didahului aksesor @ , jadi ditulis @iteminfo. Ini bermanfaat untuk melihat daftar unik item yang terdapat pada data transaksi yang sedang dianalisa.

Sepuluh transaksi yang telah dibaca oleh read.transactions dapat dilihat detil kode-kodenya dengan menggunakan komponen itemsetInfo dengan aksesor @ , atau lengkapnya ditulis dengan @itemsetInfo. Daftar ini bisa bermanfaat sebagai basis untuk menganalisa atau melakukan validasi dengan data yang ada pada sistem ritel.

```{r}
df2@itemInfo
df2@itemsetInfo
```


## 2.7 Hasil Akhir

  Market Basket Analysis (MBA) adalah teknik analisa yang digunakan oleh bisnis di bidang ritel untuk mencari asosiasi produk yang kuat, atau dengan kata lain menemukan paket produk yang bisa berdampak besar pada penjualan.

  Algoritma yang bisa digunakan di R untuk melakukan MBA ini adalah apriori dari package arules. Data yang diperlukan hanya dua, yaitu data transaksi dan data produk.
  
  
# 3.Algoritma Apriori dan Rules

  Algoritma apriori adalah salah satu algoritma yang merupakan penerapan praktis dari Market Basket Analysis (MBA). Algoritma ini digunakan untuk menganalisa banyaknya kombinasi produk yang terjadi di dalam transaksi ritel, yang akan sulit dan lama jika dilakukan secara manual.

  Secara teknis, algoritma apriori akan mencari tingkat asosiasi antar item di dalam banyak kombinasi kelompok data secara otomatis. Kombinasi ini juga bisa disusun dengan suatu aturan (rule) asosiasi “Jika membeli ini produk A maka akan membeli produk B”, sehingga algoritma ini dikategorikan sebagai Association Rules di ranah machine learning.
  


# 4.Item dan Transaksi

```{r}
transaksi_tabular <- read.csv("store_data.csv", sep = "\t")

print(transaksi_tabular)
```

## 4.1 Summary Data

```{r}
summary.default(table)
summary(table)
```

## 4.2 Item Frequency

Mengetahui item dengan jumlah kemunculannnya pada keseluruhan transaksi. Informasi ini disebut sebagai item frequency.

Untuk menghasilkan informasi ini kita gunakan fungsi itemFrequency dengan input objek transaction, dan hasilnya berupa named vector atau vektor yang bisa diakses dengan nama.
```{r}
itemFrequency(df2)

```
```{r}
itemFrequency(df2, type = "absolute")
```

Fungsi itemFrequency ini sangat penting untuk membantu kita menganalisa transaksi yang lebih kompleks dimana item yang terlibat lebih banyak dan transaksi yang terjadi lebih besar dari contoh kita saat ini.

## 4.3 Statistik Top 3

Statistik sederhana untuk menjawab pertanyaaan seperti “Mana 3 item yang memiliki jumlah terbanyak di seluruh transaksi?” tidak bisa langsung dilakukan dengan satu fungsi di R, tapi perlu penggabungan beberapa perintah dimana salah satunya adalah fungsi sort.

```{r}
data_item <- itemFrequency(df2, type = "absolute")

#Melakukan sorting pada data_item
data_item <- sort(data_item, decreasing = T)

#Mengambil 3 item pertama, atau bisa dengan data_item[1:3]
head(data_item, 3)
```

```{r}
#Konversi data_item menjadi data frame dengan kolom Nama_Produk dan Jumlah.
data_item <- data.frame("Nama Produk" = names(data_item),
                        "Jumlah" = data_item,
                        row.names = NULL)

print(data_item)
```


Penjelasan dari fungsi data.frame() diatas:

data.frame: fungsi untuk membuat suatu data frame.

“Nama Produk” <- names(data_item): adalah nama kolom pertama (“Nama Produk”) yang diisi dengan nama atau label dari vector data_item (mineral water, eggs, spagetti)

“Jumlah” <- data_item: adalah nama kolom kedua (“Jumlah”) yang diisi dengan nilai-nilai vektor data_item (8, 6, 5)

row.names = NULL: artinya tidak memerlukan label pada tiap baris data frame.



## 4.4 Menampilkan Kombinasi dari Contoh Transaksi


```{r}
inspect(apriori(df2, parameter = list(support = .1, minlen = 2, target = 'frequent itemsets')))
mba <- apriori(df2, parameter = list(support = .03, minlen = 2, target = 'frequent itemsets'))
inspect(head(mba))
```

## 4.5 Grafik Item Frekuensi

Selain tampilan transaksi dalam bentuk matriks, kita bisa juga melihat distribusi transaksi dari tiap item dalam bentuk grafik dengan menggunakan fungsi itemFrequencyPlot.

Perintahnya sederhana, seperti terlihat pada contoh berikut dimana kita plot distribusi dari dataset kita;

```{r}
itemFrequencyPlot(table,topN = 15, main="Item Frequency")

```


# 5.Itemset dan Rules

  Tiap transaksi terdiri atas beberapa item atau itemset. Pada praktek sebelumnya, kita baru melihat visualisasi dan sebaran matrix dari tiap transaksi namun masih sulit dicerna.
  
  Item adalah produk tunggal yang terdapat dalam suatu transaksi. 
  
  Itemset adalah kombinasi satu atau lebih item yang terdapat dalam satu transaksi. 
  Rules adalah pernyataan hubungan antar Itemset. Biasanya dapat diformulasikan menjadi “Jika membeli itemset A, maka akan membeli itemset B”.

Pada bagian ini, “Item, Itemset and Rules” telah dijelaskan dengan gamblang mengenai apa yang dimaksud dengan item, itemset yang terdiri dari beberapa item, dan rules yang menjelaskan hubungan antar itemset yang terdiri dari lhs (left hand side) dan rhs (right hand side).

## 5.1 Menghasilkan Rules dengan Apriori

Rule adalah formula yang menyatakan kombinasi dari dua itemset. Satu itemset ada di bagian kiri rule (left hand side) dan satunya di bagian kanan (right hand side).
```{r}
apriori(df2)
```
## 5.2 Melihat Rules dengan Fungsi Inspect

Hasil eksekusi apriori berupa rules sudah disimpan dalam variable bernama “mba”. Jadi untuk menampilkan isi rules pada variabel ini kita gunakan perintah berikut.
```{r}
inspect(mba)
```

Terlihat kalau variable mba menyimpan tiga rules dengan kolom-kolom berikut:

lhs: itemset di bagian kiri (left hand side)
rhs: itemset di bagian kanan (right hand side)
support, confidence dan lift: metrik-metrik yang digunakan untuk menilai kualitas dari rule. Umumnya semakin besar semakin baik. Detil dari metrik-metrik ini akan dibahas selanjutnya.

## 5.3 Filter RHS

Dari hasil inspect objek mba yang bertipe association rules di praktek sebelumnya, kita sekarang mengerti bahwa objek tersebut mengandung banyak informasi termasuk itemset yang terdapat di left hand side dan right hand side.

```{r}
mba <- apriori(df2, parameter = list(supp = 0.1, confidence = 0.5))
inspect(subset(mba, rhs %in% "mineral water"))
```
```{r eval=FALSE}
inspect(subset(mba, rhs %in% "spagetti"))
```


```{r}
# Menghasilkan model Market Basket Analysis
mba <- apriori(df2, parameter = list(supp = 0.1, confidence = 0.5))

```



## 5.4 Filter LHS
```{r}
mba <- apriori(df2)
inspect(subset(mba, lhs %in% "chocolate"))
inspect(apriori(df2, parameter = list(supp = 0.1, confidence = 0.5)))
```

Kita sebenarnya bisa melakukan filter untuk kedua sisi dengan menggunakan operator “&” untuk AND dan operator “|” untuk OR.

Berikut adalah contoh perintah inspect untuk filter lhs dengan item chocolate dan rhs dengan item spagetti.

```{r eval=FALSE}
inspect(subset(mba, lhs %in% "chocolate" & rhs %in% "spagetti"))
```

## Kesimpulan

Pada latihan sebelumnya. “Item, Itemset dan Rules” telah dijelaskan dengan gamblang mengenai apa yang dimaksud dengan item, itemset yang terdiri dari beberapa item, dan rules yang menjelaskan hubungan antar itemset yang terdiri dari lhs (left hand side) dan rhs (right hand side).

# 6.Scoring and Evaluation: Support, Confidence, and Lift

```{r}
rules<-apriori(data=df2, parameter=list(supp=0.001,conf = 0.15,minlen=2), 
               appearance = list(default="rhs",lhs="mineral water"),
               control = list(verbose=F))
rules<-sort(rules, decreasing=TRUE,by="confidence")
inspect(rules[1:5])
```




```{r}
mba <- apriori(df2, parameter = list(supp = 0.1, confidence = 0.5))
apriori(df2, parameter = list(supp = 0.1, confidence = 0.5))
inspect(apriori(df2, parameter = list(supp = 0.1, confidence = 0.5)))
```
## 6.1 Menghasilkan Rules dengan Parameter Support dan Confidence

Kita menghasilkan tiga rules dengan function apriori secara default* tanpa parameter apapun. Padahal sebenarnya kita bisa memasukkan parameter tambahan berupa support dan confidence.

Tanpa parameter tambahan tersebut, maka nilai minimum support adalah 0.1 dan minimum confidence adalah 0.8 sebagai filter dari fungsi “apriori”.

Berikut adalah perintah untuk menghasilkan kembali association rules dengan function apriori, tapi kali ini dengan tambahan parameter minimum support dan confidence masing-masing bernilai 0.1 dan 0.5.

Berikut contohnya:

```{r}
apriori(df2, parameter = list(supp = 0.1, confidence = 0.5))
```
Untuk melihat rules apa saja yang terdapat di dalam rules tersebut, maka kita harus menggunakan fungsi inspect(), bisa dengan menyimpan association rules ke dalam variabel atau langsung dengan menggunakan fungsi.

```{r}
inspect(apriori(df2, parameter = list(supp = 0.1, confidence = 0.5)))
```

## 6.2 Filter LHS dan RHS

Fungsi “subset” di bawah ini berguna untuk melakukan filter berdasarkan lhs atau rhs yang memiliki item "spagetti"

```{r eval=FALSE}
inspect(subset(mba, lhs %in% "spagetti" | rhs %in% "spagetti"))
```

## 6.3 Filter Berdasarkan Lift
Kita bisa melakukan filter terhadap metrik kualitas dari association rules: support, confidence dan lift dengan function subset. Function yang sama untuk melakukan filter terhadap lhs dan rhs.

Bedanya adalah karena angka, maka untuk ketiga metrik tersebut kita gunakan operator perbandingan angka.

Sebagai contoh, untuk melakukan filter terhadap objek mba dengan kondisi berikut:

lhs atau rhs memiliki Teh Celup
lift di atas 1
maka perintahnya adalah sebagai berikut:


```{r eval=FALSE}
subset(mba, (lhs %in% "spagetti" | rhs %in% "spagetti") & lift > 1)
```
Perhatikan untuk ekspresi lhs dan rhs ditutup dengan kurung sebelum digabungkan dengan kondisi lift.

```{r}
mba <- apriori(df2,parameter = list(supp = 0.1, confidence = 0.5))
```

```{r eval=FALSE}
inspect(subset(mba, (lhs %in% "spagetti" | rhs %in% "spagetti") & lift > 1))
```
## 6.4 Rekomendasi - Filter dengan %ain%

Operator %in% yang sebelumnya kita gunakan sudah efektif. Namun operator ini tidak cocok jika kita ingin melakukan filter itemset dengan logika AND. Artinya seluruh item harus muncul dalam itemset yang terpilih. Untuk keperluan tersebut, gunakan operator %ain%.

Contoh subset yang menggunakan “%ain%” adalah sebagai berikut:

```{r}
subset(mba, (lhs %ain% c("chocolate", "eggs")))
```

Dan ekspresi inilah menjadi kunci untuk membuat rekomendasi.

```{r}
mba <- apriori(df2,parameter = list(supp = 0.1, confidence = 0.5))
```

```{r}
inspect(subset(mba, (lhs %ain% c("chocolate", "eggs"))))
```


## 6.5 Visualisasi Graph

Sejauh ini Anda telah menghasilkan rules dan mengerti bagaimana metrik kualitas dapat digunakan sebagai basis pemilihan rule.

Namun ketika item semakin banyak, maka proses memilih berdasarkan angka-angka saja cukup merepotkan. Kadangkala visualisasi bisa sangat membantu analisa di proses ini.

Jenis visualisasi cukup banyak, namun kita akan gunakan visualisasi bertipe graph yang terdapat pada package arulesViz – suatu package dengan visualisasi khusus untuk association rules.

```{r}
library(arules)
library(arulesViz)
```

```{r}

df2 <- read.transactions(file = "store_data.csv",
                               format = "single", 
                               sep = "\t",
                               cols = c(1,2),
                               skip = 1)

mba <- apriori(df2, parameter = list(supp = 0.1, confidence = 0.5))

```
```{r eval=FALSE}
plot(subset(mba, lift > 1.1), method = "graph")
```

```{r}
image(df2[1:20], method="graph")
plot(df2, method="graph")
```

## 6.6 Kesimpulan

  Algoritma apriori adalah salah satu algoritma yang merupakan penerapan praktis dari Market Basket Analysis (MBA). Algoritma ini digunakan untuk menganalisa banyaknya kombinasi produk yang terjadi di dalam transaksi ritel, yang akan sulit dan lama jika dilakukan secara manual.

  Secara teknis, algoritma apriori akan mencari tingkat asosiasi antar item di dalam banyak kombinasi kelompok data secara otomatis. Kombinasi ini juga bisa disusun dengan suatu aturan (rule) asosiasi “Jika membeli ini produk A maka akan membeli produk B”, sehingga algoritma ini dikategorikan sebagai Association Rules di ranah machine learning.

  Dengan menemukan paket produk yang asosiasinya kuat, Anda sebagai seorang data scientist dapat menyarankan kepada bisnis dapat melakukan berbagai action item seperti membuat paket produk dengan penawaran khusus, mendekatkan produk-produk tersebut saling berdekatan dalam satu rak, mengeluarkan rekomendasi produk di sistem e-commerce, mengurangi masalah stok, dan lain-lain.
  
  
# 7.Referensi
1. https://rpubs.com/metro_dolan/mba_in_r


2. https://rpubs.com/sitiramadeskaa/904549


3.Dataset: https://github.com/ashishpatel26/Market-Basket-Analysis/blob/master/Data/store_data.csv

4. https://github.com/mirazayan


5. https://rpubs.com/mirazayan
