---
title: "Allogaritma FP Growth dengan R"
author: "Mira Zayan-Institut Teknologi Statistika dan Bisnis Muhammadiyah"
date: "`r Sys.Date()`"
output: 
  html_document:
    theme: flatly
    higlight: zenburn
    toc: true
    toc_float:
      collapsed: true
    df_print: paged
bibliography: references.bib
---

```{=html}
<style>
body{
text-align: justify}
</style>
```
```{r setup, include=FALSE}
knitr::opts_chunk$set(echo = TRUE)
```

# Algoritma FP Growth
Adalah salah satu dari beberapa metodologi penambangan pola yang sering berpengaruh, di mana pola (misalnya, kumpulan item, urutan, subpohon, atau substruktur) sering terjadi jika frekuensi kemunculannya dalam database tidak kurang dari ambang minimum support yang ditentukan.

# Tahapan Algoritma FP Growth

# Eksperimen Alogaritma FP Growth
## Library

```{r warning=FALSE}
library(readr)
df1 <- read_csv("store_data.csv")
df1
```

```{r}
library(Matrix)
library(arules)
df2 = read.transactions("store_data.csv",sep=",",rm.duplicates=TRUE)
```

```{r}
table = as(df2,"transactions")
table
```


# Referensi