---
title: "Alogaritma FP Growth dengan R"
author: "Mira Zayan-Institut Teknologi Statistika dan Bisnis Muhammadiyah"
date: "`r Sys.Date()`"
output: 
  html_document:
    theme: flatly
    higlight: zenburn
    toc: true
    toc_float:
      collapsed: true
    df_print: paged
bibliography: references.bib
---

```{=html}
<style>
body{
text-align: justify}
</style>
```
```{r setup, include=FALSE}
knitr::opts_chunk$set(echo = TRUE)
```

# Algoritma FP Growth
  Algoritma Frequent Pattern Growth (FP-Growth) adalah salah satu alternatif algoritma yang dapat digunakan untuk menentukan himpunan data yang paling sering muncul (frequent itemset) dalam sebuah kumpulan data. FP-Growth dapat menemukan frekuensi itemset dengan hanya sedikit mengakses pada database aslinya, dan pendekatannya adalah yang paling efisien. (Wiyana,2018)

 Algoritma FP-Growth merupakan pengembangan dari algoritma Apriori. Algoritma FP-Growth  dapat menghindari permasalahan jika jumlah calon itemset nya terlalu besar. FP-Growth menggunakan konsep pembangunan tree dalam pencarian frequent itemset. Hal tersebut yang menyebabkan algoritma FP-Growth lebih cepat dari algoritma Apriori. Dengan menggunakan FP-Tree, algoritma FP-Growth dapat langsung mengekstrak frequent itemset dari FP-Tree. Penggalian itemset yang frequent dengan menggunakan algoritma FP-Growth akan dilakukan dengan cara membangkitkan struktur data tree. (Erwin, 2009)
 
Kesimpulan : Algoritma FP-Growth adalah perhitungan alogaritma untuk menampilkan item/data yang paling sering muncul dengan konsep tree (FP-Tree) untuk menentukan frekuensi item terbanyak.


# Tahapan Algoritma FP Growth

# Eksperimen Alogaritma FP Growth
## Library

```{r warning=FALSE}
library(readr)
df1 <- read_csv("store_data.csv")
df1
```
## Memanggil Library

```{r}
library(Matrix)
library(arules)
df2 = read.transactions("store_data.csv",sep=",",rm.duplicates=TRUE)
```
## Memanggil Data

```{r}
table = as(df2,"transactions")
table
```
```{r}
read.transactions(file = "store_data.csv",
                  format = "single",
                  sep = "\t",
                  cols = c(1,2),
                  skip = 1)
```

```{r}
# Menghasilkan model Market Basket Analysis
mba <- apriori(df2, parameter = list(supp = 0.1, confidence = 0.5))


```{r}
# Menampilkan jumlah kombinasi dari produk yang terdapat pada daftar transaksi yang ada
inspect(apriori(df2, parameter = list(support = .1, minlen = 2, target = 'frequent itemsets')))
```
```{r}
data_item <- itemFrequency(df2, type = "absolute")

#Melakukan sorting pada data_item
data_item <- sort(data_item, decreasing = T)

#Mengambil 3 item pertama, atau bisa dengan data_item[1:3]
head(data_item, 3)
```


## Summary Data

```{r}
summary.default(table)
summary(table)
```


## Item Frequency
```{r}
itemFrequencyPlot(table,topN = 15, main="Item Frequency")

```
 

# Referensi